臺灣彰化地方法院刑事判決　　　　　　　 96年度易字第297號
公　訴　人　臺灣彰化地方法院檢察署檢察官
被　　　告　甲○○
上列被告因毒品危害防制條例案件，經檢察官聲請以簡易判決處
刑（九十六年度毒偵字第二五三號），經本院員林簡易庭（九十
六年度員簡字第七九號）認不宜以簡易判決處刑，簽移本院刑事
庭改依通常程序審理，本院判決如下：
    主  文
甲○○施用第二級毒品，累犯，處有期徒刑柒月。扣案如附表壹
所示之物沒收銷燬之，另扣案如附表貳所示之物沒收之。
    犯罪事實
一、甲○○前曾有傷害、妨害公務等前科，又於民國九十五年六
    月十九日，因違反毒品危害防制條例案件，經本院北斗簡易
    庭以九十五年度斗簡字第二二二號判決判處有期徒刑六月確
    定，並於九十五年七月二十七日經繳納所易科之罰金而執行
    完畢；復另施用毒品案件，經本院以九十四年度毒聲字第六
    四四號裁定送勒戒處所觀察、勒戒後，因評定認無繼續施用
    毒品之傾向，於九十四年九月二十八日執行完畢釋放出所，
    並經臺灣彰化地方法院檢察署檢察官於九十四年九月三十日
    ，以九十四年度毒偵字第四三六三號為不起訴之處分。詎仍
    不知警惕，復於觀察、勒戒執行完畢釋放後五年內，另基於
    施用第二級毒品甲基安非他命之犯意，於九十六年一月二日
    凌晨二時許，在其彰化縣員林鎮大饒里萬年巷四十五號之九
    住處房內，以將少許之第二級毒品甲基安非他命置於玻璃管
    吸食器內其下再以火燒烤而吸其煙霧之方式，施用第二級毒
    品甲基安非他命一次。嗣於九十六年一月四日下午二時五十
    分許，經警持本院所核發之搜索票至上址住處執行搜索，當
    場扣得屬其所有供施用之殘沾（量微無法秤重）第二級毒品
    甲基安非他命之塑膠夾鏈袋一只及甲基安非他命吸食器一組
    。後甲○○為警所採集之尿液經送檢驗，其結果確呈現甲基
    安非他命陽性反應，始查悉上情。
二、案經彰化縣警察局溪湖分局報請臺灣彰化地方法院檢察署檢
　　察官偵查後聲請簡易判決處刑。
    理  由
一、上揭施用第二級毒品甲基安非他命一次之犯罪事實，業據被
    告甲○○於本院審理時坦承不諱，而被告於九十六年一月四
    日為警查獲後所採集之尿液經送檢驗，其結果確呈現有甲基
    安非他命陽性反應，有彰化縣警察局溪湖分局委託檢驗尿液
    代號與真實姓名對照認證單一紙及詮昕科技股份有限公司濫
    用藥物尿液檢驗報告一紙附卷可稽。再參酌依行政院衛生署
    藥物食品檢驗局八十一年二月八日（八一）藥檢壹字第００
    一一五六號函解釋：甲基安非他命經口服投與後約百分之七
    十於二十四小時內自尿中排出，約百分之九十於九十六小時
    內自尿中排出，由於目前國內尿液中甲基安非他命之檢驗僅
    為鑑定其是否呈陽性反應尚未定其含量，且甲基安非他命成
    分之檢出與投與方式、投與量、個人體質、採尿時間與檢測
    儀器之精密度等諸多因素有關，因此僅憑尿液中呈安非他命
    陽性反應，並無法確實推算吸食時間距離採集時間之長短，
    惟依上述資料推斷，最長可能不會超過四日，有該局函一紙
    附卷可參。從而，被告於本院審理時自白其於九十六年一月
    二日凌晨二時許，施用第二級毒品甲基安非他命一次，核與
    事實相符，足堪採信。又被告前曾因施用毒品案件，經本院
    以九十四年度毒聲字第六四四號裁定送勒戒處所觀察、勒戒
    後，因評定認無繼續施用毒品之傾向，於九十四年九月二十
    八日執行完畢釋放出所，並經臺灣彰化地方法院檢察署檢察
    官於九十四年九月三十日，以九十四年度毒偵字第四三六三
    號為不起訴之處分，故被告於觀察、勒戒執行完畢釋放後，
    五年內再為施用第二級毒品之犯行，本件事證明確，被告施
    用第二級毒品甲基安非他命之犯行洵堪認定。
二、按甲基安非他命係毒品危害防制條例所定之第二級毒品，不
    得非法施用。是被告甲○○施用第二級毒品甲基安非他命之
    行為，核係犯毒品危害防制條例第十條第二項之施用第二級
　　毒品罪。查被告為供施用第二級毒品而持有該級毒品之低度
  　行為，應為施用之高度行為所吸收，不另論罪。末查被告前
    曾於九十五年六月十九日，因違反毒品危害防制條例案件，
    經本院北斗簡易庭以九十五年度斗簡字第二二二號判決判處
    有期徒刑六月確定，並於九十五年七月二十七日經繳納所易
    科之罰金而執行完畢，有臺灣高等法院被告前案紀錄表及臺
    灣彰化地方法院檢察署刑案資料查註紀錄表各一份在卷可稽
    ，其於受有期徒刑執行完畢後，五年以內故意再犯本件有期
    徒刑以上之罪，為累犯，應依刑法第四十七條第一項之規定
    加重其刑。爰審酌被告曾因施用毒品經送觀察、勒戒，而仍
    未知警惕又再犯本案之罪，足見其雖經觀察、勒戒之治療程
    序，仍未徹底袪除施用毒品遠離毒害，顯未能善體國家設置
    觀察、勒戒機構，協助毒品施用者戒除毒害之良法美意，惟
    念及施用毒品本質上係戕害自身健康之行為，尚未嚴重破壞
    社會秩序或侵害他人權益，及其施用第二級毒品甲基安非他
    命之次數僅一次，犯罪之動機、目的、所生危害及犯罪後坦
    承犯行態度尚屬良好等一切情狀，量處如主文所示之刑，以
    示懲儆。
三、扣案如附表壹編號一、所示之殘沾（量微無法秤重）第二級
    毒品甲基安非他命之塑膠夾鏈袋一只，其上殘沾之甲基安非
    他命（此經本院當庭勘驗無誤，且被告亦坦承施用第二級毒
    品甲基安非他命及該塑膠夾鏈袋一只係屬其所有，且被告尿
    液經送檢驗後，確實驗出有甲基安非他命、安非他命陽性反
    應，故該沾殘之結晶應為第二級毒品甲基安非他命無誤），
    因與該塑膠夾鏈袋一只，已無從剝析分離，該塑膠夾鏈袋一
    只，亦應視為違禁物，同屬查獲之毒品，依毒品危害防制條
    例第十八條第一項前段之規定宣告沒收銷燬之；另扣案如附
    表貳編號一、所示之甲基安非他命吸食器一組，係屬被告所
    有供其施用第二級毒品甲基安非他命所用之物，此亦業據被
    告供承在卷（詳見本院九十六年三月二十日審判筆錄），爰
    依刑法第三十八條第一項第二款之規定宣告沒收之。
四、公訴意旨另謂以：被告甲○○基於施用第二級毒品甲基安非
    他命之包括一罪犯意，自九十五年九月間某日起至九十六年
    一月二日凌晨二時許前之某日、時止，在其彰化縣員林鎮大
    饒里萬年巷四十五號之九住處內，接連施用第二級毒品甲基
    安非他命多次，因認被告此部分另集合犯有毒品危害防制條
    例第十條第二項之施用第二級毒品罪嫌。按犯罪事實應依證
    據認定之，無證據不得認定犯罪事實；又不能證明被告犯罪
    者，應諭知無罪之判決，刑事訴訟法第一百五十四條第二項
    、第三百零一條第一項分別定有明文。次按事實之認定，應
    憑證據，所謂證據，須適於為被告犯罪事實之證明者，始得
    採為斷罪資料，如未能發現相當證據，或證據不足以證明，
    自不能以推測或擬制之方法以為裁判基礎；又認定不利於被
    告之事實，須依積極證據，苟積極證據不足為不利於被告事
    實之認定時，即應為有利於被告之認定，更不必有何有利之
    證據，最高法院五十三年臺上字第二七五０號、三十年上字
    第八一六號、四十年臺上字第八六號分別著有判例可資參照
    。又按被告之自白，不得作為有罪判決之唯一證據，仍應調
    查其他必要之證據，以察其是否與事實相符，刑事訴訟法第
    一百五十六條第二項亦定有明文。公訴人認被告此部分另集
    合犯有毒品危害防制條例第十條第二項之施用第二級毒品之
    罪嫌，無非係以被告之唯一自白為其論據。雖經本院當庭質
    之被告仍坦承有自九十五年九月間某日（詳細日期忘了）起
    至九十六年一月二日凌晨二時許前之某日、時止，施用第二
    級毒品甲基安非他命多次之犯行。惟查：我國於九十四年二
    月二日修正公布之刑法，已自九十五年七月一日起生效施行
    ，修正後刑法已廢除連續犯之規定，連續數行為而犯同一之
    罪名，均在新法施行前者，新法施行後，應依刑法第二條第
    一項之規定，適用最有利於行為人之法律；部分之數行為，
    發生在新法施行前者，新法施行後，該部分適用最有利於行
    為人之法律，若其中部分之一行為或數行為，發生在新法施
    行後者，該部分不能論以連續犯（最高法院九十五年第八次
    刑事庭會議決議意旨參照）；又按使用甲基安非他命者固會
    對其產生生理及心理上之依賴性，惟施用者是否因而對甲基
    安非他命習慣成癮，仍應視施用者之施用劑量、施用頻率及
    個人耐藥性等因素而定。本件被告雖有於九十六年一月四日
    經警帶回警局，並為採尿送驗，而其結果亦確呈現有甲基安
    非他命陽性反應之情形，然其是否業已施用毒品成癮或有施
    用毒品之習慣，於本案卷內並無相關之資料足以佐證，復經
    本院當庭質之被告亦明確否認其有施用毒品成癮或施用毒品
    之習慣，並供稱：因為當時工作不順利，才會另外購買甲基
    安非他命來吸食等語（詳見本院九十六年三月二十日審判筆
    錄）。綜上諸情，尚難認被告上開經本案判決有罪之於九十
    六年一月二日凌晨二時許施用第二級毒品甲基安非他命一次
    之犯行，與被告所自白伊另有自九十五年九月間某日起至九
    十六年一月二日凌晨二時許前之某日、時止，施用第二級毒
    品甲基安非他命之犯行間，有何包括一罪之集合犯之實質上
    一罪關係；且本案被告就前揭其有自九十五年九月間某日起
    至九十六年一月二日凌晨二時許前之某日、時止，施用第二
    級毒品甲基安非他命之供述，除被告之唯一自白外（公訴人
    所認被告其餘施用第二級毒品甲基安非他命之犯行，並未經
    查獲採尿送驗），並查無任何其他之積極證據足以佐證證明
    被告此部分唯一之自白係與事實相符，從而依前開刑事訴訟
    法所定之證據法則，是尚難逕單以被告之唯一自白，即認定
    被告確有自九十五年九月間某日起至九十六年一月二日凌晨
    二時許前之某日、時止，接連施用第二級毒品甲基安非他命
    多次之犯行。此外，復查無其他積極之證據足認被告有何此
    部分之犯行，惟公訴人認此部分與前開被告經本院判決有罪
    之施用第二級毒品甲基安非他命一次之犯行間，具有包括一
    罪之集合犯關係，爰不另為無罪之諭知。
據上論斷，應依刑事訴訟法第四百五十二條、第二百九十九條第
一項前段，毒品危害防制條例第十條第二項、第二十三條第二項
、第十八條第一項前段，刑法第十一條、第四十七條第一項、第
三十八條第一項第二款，判決如主文。
本案經檢察官吳宗達到庭執行職務。
中　　華　　民　　國　九十六　年　　三　  月　二十三　日
                  刑事第五庭  審判長法  官  許旭聖
                                    法  官  吳俊螢
                                    法  官  簡婉倫
以上正本證明與原本無異。
如不服本判決，應於判決送達後十日內，向本院提出上訴狀（須
附繕本），上訴於臺灣高等法院臺中分院。
中　　華　　民　　國　九十六　年　　三　  月　二十三　日
                                　　書記官  黃幼華
附錄論罪科刑法條
毒品危害防制條例第十條：
施用第一級毒品者，處六月以上五年以下有期徒刑。
施用第二級毒品者，處三年以下有期徒刑。
附　　表　　壹：
編號
一、殘沾（量微無法秤重）第二級毒品甲基安非他命之塑膠夾鏈
    袋壹只。
附　　表　　貳：（係屬被告甲○○所有）
編號
一、甲基安非他命吸食器壹組。
